臺灣南投地方法院刑事判決　
111年度交易字第137號
公  訴  人  臺灣南投地方檢察署檢察官 
被      告  賴文紀


上列被告因過失傷害案件，經檢察官提起公訴（111年度偵字第5
352號），被告於本院準備程序中就被訴事實為有罪之陳述，經
告以簡式審判程序之旨，並聽取當事人之意見後，本院裁定依簡
式審判程序，判決如下：
    主      文
賴文紀機車駕駛人無駕駛執照駕車，犯過失傷害罪，處有期徒刑
貳月，如易科罰金，以新臺幣壹仟元折算壹日。
    事實及理由
一、犯罪事實：
　　賴文紀明知其無普通重型機車之駕駛執照，不得於道路上騎
    乘機車，竟仍於民國111年1月29日17時許，騎乘車牌號碼00
    0-000號普通重型機車行駛於道路，沿南投縣南投市中興路
    二街由北往南方向行駛，行經南投縣南投市中興路一街與中
    興路二街交岔路時，應注意車輛行至無號誌之交岔路口，支
    線道車應暫停讓幹線道車先行，且依當時天候陰、日間自然
    光線，視距良好，路面為柏油鋪裝、濕潤、無缺陷、無障礙
    物，並無不能注意之情事，竟疏未注意，未禮讓幹線道車輛
    貿然直行，適張寓凱騎乘車牌號碼000－0000號普通重型機車
    ，沿中興路一街由西向東方向行駛，行經上揭無號誌之交岔
    路口，亦疏未注意未減速慢行，作隨時停車之準備，貿然前
    行，2車因而發生碰撞，致張寓凱受有左側小腿三踝開放性
    骨折併踝關節脫位之傷害。
二、證據名稱：
  ㈠被告賴文紀於本院準備程序及審理時之自白。
　㈡證人即告訴人張寓凱於警詢時之指述。
　㈢道路交通事故現場圖、調查報告表㈠、㈡、監視器翻拍相片、
    現場蒐證相片、南投縣政府警察局道路交通事故初步分析研
    判表、自首情形紀錄表、駕籍查詢資料、車輛詳細資料報表
    、南投交通小隊員警職務報告、告訴人衛生福利部南投醫院
    診斷證明書及交通部公路總局臺中區監理所111年9月21日投
    鑑字第1110223611號函暨檢附行車事故鑑定意見書。 
三、道路交通管理處罰條例第86條第1項關於汽車駕駛人無駕駛
    執照駕車、酒醉駕車，因而致人受傷或死亡，依法應負刑事
    責任者，加重其刑至2分之1之規定，係就修正前刑法第276
    條第1項、第2項、第284條第1項、第2項各罪犯罪類型變更
    之個別犯罪行為予以加重，而成另一獨立之罪名，屬刑法分
    則加重之性質。被告為如事實欄所示之犯行時，並無駕駛執
    照，為被告所是認(本院卷第30頁)，該當道路交通管理處罰
    條例第86條第1項所規定之「無駕駛執照駕車」至明。是核
    被告所為，係犯道路交通管理處罰條例第86條第1項、刑法
    第284條前段之汽車駕駛人無駕駛執照駕車因而犯過失傷害
    罪，並應依道路交通管理處罰條例第86條第1項規定加重其
    刑。起訴書雖漏未論及道路交通管理處罰條例第86條第1項
    ，惟起訴事實欄已載明被告無駕駛執照之事實，且經檢察官
    當庭補充及本院諭知被告所犯法條，本院自得依法變更起訴
    法條後予以審理。被告於肇事後留在現場，於警方據報前往
    現場處理時，當場承認為肇事人而自首接受裁判等情，有自
    首情形紀錄表在卷可佐（警卷第31頁），符合自首之規定，
    依刑法第62條前段規定減輕其刑，並先加後減之。
四、本院審酌：被告無駕駛執照，仍騎乘普通重型機車上路，已
    屬不該，又疏未遵守道路交通安全規則，行至無號誌交岔路
    口，未禮讓幹線道車輛，貿然前行，駕駛態度有所輕忽，致
    告訴人受有上開傷勢；惟念及被告犯後已坦承犯行，非無悔
    意，然因無力賠償，致未能與告訴人達成調解，賠償告訴人
    ；復斟酌本件依鑑定結果，被告為肇事主因，告訴人行經無
    號誌交岔路口，未減速慢行，作隨時停車之準備，為肇事次
    因之情狀，暨被告自陳國中肄業之智識程度，家境清寒，有
    中低收入戶證明，務農維生、母親患有氣喘及糖尿病(本院
    卷第39至41頁)，身體不佳，需由其照顧之家庭經濟生活狀
    況(本院卷第37頁)、素行等一切量刑事項，量處如主文所示
    之刑，並諭知易科罰金之折算標準。
五、依刑事訴訟法第273條之1、第299條第1項前段、第300條、
    第310條之2、第454條，判決如主文。
六、如不服本件判決，得自收受送達之日起20日內，向本院提起
    上訴狀（須附繕本）。
本案經檢察官黃天儀提起公訴，檢察官林孟賢到庭執行職務。
中　　華　　民　　國　　111 　年　　11　　月　　10  　日
                        刑事第三庭  法  官    顏紫安
以上正本與原本無異。
如不服本判決應於收受送達後20日內向本院提出上訴書狀，並應
敘述具體理由；其未敘述上訴理由者，應於上訴期間屆滿後20日
內向本院補提理由書（均須按他造當事人之人數附繕本）「切勿
逕送上級法院」。
告訴人或被害人如對於本判決不服者，應具備理由請求檢察官上
訴，其上訴期間之計算係以檢察官收受判決正本之日期為準。
                                    書記官    劉芳竺
中　　華　　民　　國　　111 　年　　11　　月　　11　　日
附錄本判決論罪科刑法條：
道路交通管理處罰條例第86條：
汽車駕駛人，無駕駛執照駕車、酒醉駕車、吸食毒品或迷幻藥駕
車、行駛人行道或行經行人穿越道不依規定讓行人優先通行，因
而致人受傷或死亡，依法應負刑事責任者，加重其刑至二分之一
。
汽車駕駛人，在快車道依規定駕車行駛，因行人或慢車不依規定
，擅自進入快車道，而致人受傷或死亡，依法應負刑事責任者，
減輕其刑。
刑法第284條
因過失傷害人者，處1年以下有期徒刑、拘役或10萬元以下罰金
；致重傷者，處3年以下有期徒刑、拘役或30萬元以下罰金。